臺灣高等法院刑事判決　　　　　　　　100年度交上訴字第5號
上　訴　人　臺灣桃園地方法院檢察署檢察官
被　　　告　彭春安
上列上訴人因被告公共危險案件，不服臺灣桃園地方法院99年度
交簡上字第197 號，中華民國99年11月4 日第一審判決（起訴案
號：臺灣桃園地方法院檢察署99年度偵字第3961號），提起上訴
，本院判決如下：
    主  文
上訴駁回。
    理  由
一、聲請簡易判決處刑意旨略以：被告彭春安於民國99年1 月19
    日下午某時許，在桃園縣龍潭鄉○○路300 巷101 弄65號住
    處飲用米酒若干杯後，已達不能安全駕駛動力交通工具之程
    度，仍騎乘車牌號碼BYN-026 號之重型機車上路（所犯服用
    酒類不能安全駕駛動力交通工具而駕駛罪，業據原審以99年
    度壢交簡字第1527號刑事簡易判決判處拘役50日確定），嗣
    於當日下午4 時50分許，在桃園縣龍潭鄉○○路八德段211
    號旁巷內與林巍婷所騎乘之車牌號碼AU2-865 號之重型機車
    擦撞，致林巍婷倒地受傷（涉嫌過失傷害部分未據告訴），
    然彭春安肇事後並未留置事故地點處理，反而取走林巍婷之
    機車鑰匙後離去，嗣為林巍婷報警於離事故地點400 公尺處
    查獲彭春安，並測得呼氣酒精濃度為每公升0.77毫克，始悉
    上情。因認被告彭春安所為，涉犯刑法第185 條之4 肇事逃
    逸罪嫌云云。
二、按犯罪事實應依證據認定之，無證據不得認定其犯罪事實，
    刑事訴訟法第154 條第2 項定有明文。又犯罪事實之認定應
    憑證據，如未能發現相當證據，或證據不足以證明，自不能
    以推測或擬制之方法，作為裁判基礎；且認定犯罪事實所憑
    之證據，雖不以直接證據為限，間接證據亦包括在內，然而
    無論直接證據或間接證據，其為訴訟上之證明，須於通常一
    般之人均不致有所懷疑，而得確信其為真實之程度者，始得
    據為有罪之認定，倘其證明尚未達到此一程度，而有合理之
    懷疑存在而無從使事實審法院得有罪之確信時，即應由法院
    為諭知被告無罪之判決；又檢察官對於起訴之犯罪事實，仍
    應負提出證據及說服之實質舉證責任。倘其所提出之證據，
    不足為被告有罪之積極證明，或其指出證明之方法，無從說
    服法院以形成被告有罪之心證，基於無罪推定之原則，自應
    為被告無罪判決之諭知；所謂認定犯罪事實之證據，係指足
    以認定被告確有犯罪行為之積極證據而言，如未發現相當證
    據，或證據不足以證明，自不能以推測或擬制之方法，以為
    裁判基礎，最高法院40年台上字第86號、76年台上字第4986
    號、92年台上字第128 號、40年台上字第86號判例意旨可資
    參照。本件聲請簡易判決處刑意旨認被告彭春安涉犯肇事逃
    逸罪嫌，無非係以被告彭春安於警詢及檢察官訊問時之供述
    、證人即被害人林巍婷於警詢中之證述、桃園縣政府警察局
    扣押筆錄、扣押物品收據、扣押物品目錄表、桃園縣政府警
    察局汽車駕駛人酒後生理協調平衡檢測紀錄卡、桃園縣政府
    警察局道路交通事故當事人酒精測定紀錄表、刑法第185 條
    之3 案件測試觀察紀錄表、贓物領據保管單、現場照片等件
    ，為其主要論據。經查：
（一）按被告以外之人於審判外之言詞或書面陳述，除法律有規
      定者外，不得作為證據；被告以外之人於檢察事務官、司
      法警察官或司法警察調查中所為之陳述，與審判中不符時
      ，其先前之陳述具有較可信之特別情況，且為證明犯罪事
      實存否所必要者，得為證據，刑事訴訟法第159 條第1 項
      、第159 條之2 分別定有明文。次按被告以外之人於審判
      外之陳述，雖不符刑事訴訟法第159 條之1 至第159 條之
      4 之規定，而經當事人於審判程序同意作為證據，法院審
      酌該言詞陳述或書面陳述作成時之情況，認為適當者，亦
      得為證據。當事人、代理人或辯護人於法院調查證據時，
      知有第159 條第1 項不得為證據之情形，而未於言詞辯論
      終結前聲明異議者，視為有前項之同意，刑事訴訟法第15
      9 條之5 亦有明定。證人林巍婷於警詢中所為證述，雖屬
      傳聞證據，惟該警詢過程查無違法取證之瑕疵存在；又被
      告彭春安對上開證人於警詢時所為之證述，在原審及本院
      準備程序中經提示並告以要旨，對證據能力一節表示無意
      見，且未於本案言詞辯論終結前聲明異議，本院審酌證人
      林巍婷係本件車禍事故之當事人，依其陳述乃親身見聞本
      件犯行之全部經過，其證詞對認定犯罪事實之存否有其必
      要性，依刑事訴訟法第159 條之5 之規定，因認得為證據
      。
（二）本件認定事實所引用之桃園縣政府警察局扣押筆錄、扣押
      物品收據、扣押物品目錄表、桃園縣政府警察局汽車駕駛
      人酒後生理協調平衡檢測紀錄卡、桃園縣政府警察局道路
      交通事故當事人酒精測定紀錄表、刑法第185 條之3 案件
      測試觀察紀錄表、贓物領據保管單、現場照片等證據，檢
      察官及被告並未主張排除其證據能力，且迄於本院言詞辯
      論終結前均未表示異議，本院審酌其並無證據證明係公務
      員違背法定程序所取得，其文書證據部分復無刑事訴訟法
      第159 條之4 之顯有不可信之情況與不得作為證據之情形
      ，因認本件認定事實所引用之上開證據，均有證據能力。
三、訊據被告彭春安固坦承有於上揭時、地，酒後騎乘車牌號碼
    BYN-026 號重型機車與被害人林巍婷所騎乘之車牌號碼AU2-
    865 號重型機車發生擦撞，致被害人林巍婷倒地受傷，而其
    並未留置事故現場，反取走被害人林巍婷之機車鑰匙而離去
    事實不諱，惟堅詞否認有何肇事逃逸犯行，辯稱：發生車禍
    後，我跌落路旁斜坡，爬起來發現林巍婷所騎乘之機車還在
    發動，我擔心她會離開現場，所以我才拔走她的機車鑰匙，
    然後走路去找我的朋友彭金龍過來幫忙。我走到彭金龍的住
    處，告訴彭金龍我出車禍的事，我先回去現場，彭金龍會隨
    後過來，但我從彭金龍家出發回到現場的路上就被警察抓到
    警察局，之後彭金龍也有到警察局來找到我。我並不是要逃
    逸，我只是要去找朋友回來現場處理等語。經查：
（一）被告彭春安於99年1 月19日下午3 時許，在其位於桃園縣
      龍潭鄉○○路300 巷101 弄65號住處飲用米酒若干杯後，
      已達不能安全駕駛動力交通工具之程度，猶於飲酒後乘車
      牌號碼BYN-026 號重型機車上路，嗣於同日下午4 時50分
      許，在桃園縣龍潭鄉○○路八德段211 號旁巷內與林巍婷
      所騎乘之車牌號碼AU2-865 號重型機車發生擦撞，致林巍
      婷倒地受傷，惟彭春安並未停留於事故現場，反取走林巍
      婷之機車鑰匙後離去，經林巍婷報警處理，為警於距事故
      地點約400 公尺處查獲被告彭春安，並測得彭春安之呼氣
      酒精濃度為每公升0.77毫克之事實，業據被告彭春安於警
      詢、檢察官訊問及原審審理時坦承不諱，核與證人即被害
      人林巍婷於警詢及原審審理中證述情節相符，並有桃園縣
      政府警察局扣押筆錄、扣押物品收據、扣押物品目錄表、
      桃園縣政府警察局汽車駕駛人酒後生理協調平衡檢測紀錄
      卡、桃園縣政府警察局道路交通事故當事人酒精測定紀錄
      表、刑法第185 條之3 案件測試觀察紀錄表、贓物領據保
      管單、現場照片等件附卷可參，洵堪認定。
（二）證人林巍婷於原審審理中證稱：「（問：你們兩個都倒地
      之後，他做了什麼事情呢？）彭春安就很生氣的從草叢走
      出來，沒有扶我，就把我的鑰匙搶走。（問：沒有扶你，
      就把你的鑰匙搶走？）我那時就想，這個人為什麼要搶我
      的鑰匙。（問：彭春安有無跟你說為何要拿你的鑰匙？）
      他很生氣的把我的鑰匙拿走，說要找他的里長朋友來評理
      ，也可能是怕我走掉，就拿著我的鑰匙一直往橫的那條路
      一直直走，他也沒騎車，一直跑，說要去找他的里長朋友
      來評理。」等語（見原審卷第38、39頁），核與被告彭春
      安所辯其於案發當時係為怕被害人林巍婷逃逸，故拔除林
      巍婷所騎乘之機車鑰匙，並步行前往擔任里長之友人彭金
      龍住處，要求彭金龍前往案發現場評理等語相符。再者，
      證人林巍婷於原審審理中證稱：「（問：你去警局作筆錄
      時，里長也有來，是不是？）我去警局時，被告已經在警
      局，可能警察叫他安靜一點，我筆錄製作到一半時，里長
      有來，里長還有跟被告的兒子一起來。里長來的時候還很
      大聲地說我不對，是我撞到他。（問：你這個他，是指被
      告，是不是？）對。（問：你說，在警局時被告還是很大
      聲？）不是被告，是里長。里長就用臺語說，你這樣不對
      ，你撞到人之類的。後來我都還沒有回話，警察就幫我講
      話。他的兒子還跑來跟我說不好意思。（問：里長怎麼會
      認為你不對，你知道原因嗎？）我不知道原因，我想說里
      長怎麼一來就罵我，後來是警察幫我說話。可見那時他已
      經跟里長說了吧。（問：里長有說你怎樣不對嗎？）他沒
      有跟我說我怎樣不對，就是一來就罵我，撞到被告就不對
      。」等語明確，證人即被告之子彭茂景於本院審理中亦證
      稱：「（問：依照證人所述，在車禍發生當天，你有與里
      長一起到警局，是真的嗎？）有。（問：那個里長是何人
      ？）上次講叫做彭金龍。」等語。是揆諸證人林巍婷所證
      ，被告彭春安係案發當日最先抵達派出所之人，林巍婷次
      之，嗣彭春安之友人即擔任里長之彭金龍始到達，惟彭金
      龍於甫抵達派出所、在派出所內尚未與被告彭春安有所接
      觸之際，竟即出言指本件車禍事故係證人林巍婷之車輛撞
      及被告彭春安，並斥責證人林巍婷之不是，是堪認里長彭
      金龍於抵達派出所之前，當已聽聞該起車禍事故發生過程
      ，益徵被告彭春安前開所辯，其於案發後旋即前往里長彭
      金龍之住處向彭金龍告知該起車禍事故，並要求彭金龍隨
      後前往現場評理，僅因其在自彭金龍住處返回案發現場途
      中即遭警查獲，而未及返抵現場一節，堪認屬實。
（三）再佐以被告於本院審理答話時，有些許重聽及口語不清之
      情形，是其與林巍婷發生碰撞事故後，在欠缺溝通處理能
      力下，立即前往找尋友人即里長協助處理，亦屬事理之常
      ；況且，被告係步行前往附近找里長協助，逕將所騎乘之
      機車停放在肇事現場，苟被告有肇事逃逸之故意，理應騎
      乘機車迅速逃逸，方為合理，是綜上各情觀之，被告辯稱
      渠無肇事逃逸之主觀犯意，應為可採。
四、綜上所述，公訴人所提出之證據尚不足以證明被告彭春安有
    何肇事逃逸之犯行。此外，本院復查無其他積極證據足資證
    明被告確有公訴人所指上開犯行，此部分核屬不能證明被告
    犯罪，揆諸首揭法條、判例要旨及說明，自應諭知被告彭春
    安無罪之判決。
五、原審經詳細審理後，適用刑事訴訟法第455 條之1 第1 項、
    第3 項、第452 條、第369 條第1 項前段、第364 條、第30
    1 條第1 項等規定，而為被告無罪之判決，認事用法，核無
    違誤，應予維持。
六、檢察官上訴意旨略以：被害人於車禍發生後，確實受有左腳
    擦傷而破皮流血之傷害，業經被害人於審理中證述無訛，刑
    法第185 條之4 之肇事致人死傷而逃逸罪，係為維護交通安
    全，加強救護，減少被害人之死傷，促使駕駛人於肇事後能
    對被害人即時救護而設，駕駛人若於肇事致人死傷而未採取
    救護措施逕自離去，即應該當本條之構成要件，本件被告肇
    事後，並未救護被害人，甚而搶走被害人之鑰匙而離去，當
    屬違反肇事逃逸罪之規定云云。惟查，被告應無肇事逃逸之
    主觀犯意，已如前述，自難以刑法肇事逃逸罪相繩，檢察官
    上訴，並未再提出其他任何證據供本院審酌，任意指摘原判
    決不當，其上訴為無理由，應予駁回。
據上論斷，應依刑事訴訟法第368 條，判決如主文。
本案經檢察官張啟彬到庭執行職務。
中    華    民    國   100    年    3     月    1     日
                  刑事第一庭審判長法  官  葉騰瑞
                                  法  官  莊明彰
                                  法  官  彭政章
以上正本證明與原本無異。
如不服本判決，應於收受送達後10日內向本院提出上訴書狀，其
未敘述上訴之理由者並得於提起上訴後10日內向本院補提理由書
（均須按他造當事人之人數附繕本）「切勿逕送上級法院」。
                                  書記官  杜宜寧
中    華    民    國   100    年    3     月    1     日